臺灣臺南地方法院民事判決
110年度金字第23號
原      告  萬俊廷  
訴訟代理人  林怡君律師
被      告  謝淑美  



上列被告因違反銀行法等案件，原告提起刑事附帶民事訴訟請求侵權行為損害賠償，由本院刑事庭以109年度附民字第101號刑事附帶民事訴訟裁定移送前來，經本院於民國110年10月18日言詞辯論終結，判決如下：                      
    主      文
被告應給付原告新臺幣貳佰陸拾伍萬貳仟伍佰元，及自民國一百
零九年四月十日起至清償日止，按週年利率百分之五計算之利息
。
訴訟費用由被告負擔。
本判決於原告以新臺幣捌拾捌萬伍仟元供擔保後，得假執行。
    事實及理由
一、本件被告經合法通知，未於言詞辯論期日到場，核無民事訴
    法第386條各款所列情形，爰依原告聲請，由其一造辯論而
    為判決。
二、原告主張：被告對外宣稱可將集資購得較低折扣之新光三越
    禮券轉售與「雅詩蘭黛」、「SK-Ⅱ」等專櫃，藉以賺取價差
    後，給付出資者不等之紅利（以10日至60日為1期，每期可
    獲得投資金額3％至25％不等之紅利，下簡稱「櫃位券」投資
    ），然被告實際上並未從事「櫃位券」投資，僅係以此投資
    計畫為餌，招攬包含原告在內之投資人投注資金。原告受被
    告之詐欺陷於錯誤，誤信上開「櫃位券」投資為真且獲利豐
    富，因而於如附表（即本院108年度金重訴字第3號、109年
    度金訴字第145號刑事判決《下稱系爭刑事判決》附表二編號7
    2）「投資時間」欄所示之時間，接續將如附表「投資金額
    」欄所示之款項，匯至被告台新銀行嘉義分行帳戶之方式，
    參與前揭「櫃位券」投資，損失金額共計新臺幣（下同）2,
    652,500元。被告上開所為，業經系爭刑事判決認定構成銀
    行法第125條第1項後段之非法經營收受存款業務及刑法第33
    9條第1項詐欺取財等罪，故被告顯有違反保護他人之法律，
    致原告之財產權受有損害之侵權行為。為此，依民法第184
    條第1項前段、第2項之規定，請求被告賠償原告所受上開損
    害等語。並聲明：㈠被告應賠償原告2,652,500元，及自起訴
    狀繕本送達之翌日起至清償日止，按週年利率5％計算之利息
    ；㈡願供擔保，請准宣告假執行。
三、被告未於言詞辯論期日到場，亦未提出書狀作任何聲明或陳
    述。　　
四、得心證之理由：
　㈠原告主張被告對外宣稱可將集資購得較低折扣之新光三越禮
    券轉售與「雅詩蘭黛」、「SK-Ⅱ」等專櫃，藉以賺取價差後
    ，給付出資者前述不等之紅利，然被告實際上並未從事「櫃
    位券」投資，僅係以此投資計畫為餌，招攬包含原告在內之
    投資人投注資金，原告受被告之詐欺陷於錯誤，誤信上開「
    櫃位券」投資為真且獲利豐富，因而於如附表「投資時間」
    欄所示之時間，接續將如附表「投資金額」欄所示之款項，
    匯至被告台新銀行嘉義分行帳戶之方式，參與前揭「櫃位券
    」投資，損失金額共計2,652,500元等情，業據原告於本院1
    08年度金重訴字第3號、109年度金訴字第145號刑事案件（
    下稱系爭刑事案件）偵查中提出交易明細表為證（見臺灣臺
    南地方檢察署107年度偵字第8143號卷六第141頁），又上開
    事實，業經本院刑事庭於110年6月16日以系爭刑事判決認定
    被告犯銀行法第125條第1項後段之非法經營收受存款業務罪
    及刑法第339條第1項詐欺取財等罪乙節，與原告前揭主張相
    符，並有本院調閱之系爭刑事案件卷宗資料（電子卷證）足
    參；且被告對於原告主張之上開事實，已於相當時期受合法
    之通知，而於言詞辯論期日不到場，亦未提出任何書狀加以
    爭執，依民事訴訟法第280條第3項前段準用同條第1項之規
    定，應視同自認。綜合上開證據調查結果，堪信原告之主張
    為真實。
　㈡按因故意或過失，不法侵害他人之權利者，負損害賠償責任
    ；違反保護他人之法律，致生損害於他人者，負賠償責任。
    但能證明其行為無過失者，不在此限，民法第184條第1項前
    段及第2項定有明文。次按意圖為自己或第三人不法之所有
    ，以詐術使人將本人或第三人之物交付者，處五年以下有期
    徒刑、拘役或科或併科五十萬元以下罰金，刑法第339條第1
    項亦有明文。再按除法律另有規定者外，非銀行不得經營收
    受存款業務；該所稱收受存款，係指向不特定多數人收受款
    項或吸收資金，並約定返還本金或給付相當或高於本金之行
    為；而以借款、收受投資、使加入為股東或其他名義，向多
    數人或不特定之人收受款項或吸收資金，而約定或給付與本
    金顯不相當之紅利、利息、股息或其他報酬者，以收受存款
    論，銀行法第29條第1項、第29條之1分別定有明文(違反銀
    行法第29條者，則依同法第125條論其刑責)。準此，行為人
    如以前揭方法向不特定之多數人收受款項或吸收資金，且非
    銀行未經許可經營前揭業務者，即與前開規定之構成要件相
    當，又上開規定旨在保障社會投資大眾之權益，有效維護經
    濟金融秩序，自屬保護他人之法律。是以，倘違反銀行法上
    開規定，非法吸收存款者，即屬違反保護他人之法律，而為
    民法第184條第2項所定之侵權行為（最高法院109年度台上
    字第3334號判決、103年度台上字第1232號裁定、103年度台
    上字第1198號判決、103年度台上字第19號裁定意旨參照）
    。依上所述，被告對外宣稱有前述「櫃位券」投資計畫，可
    集資轉售禮券並賺取價差後，給與出資者高額紅利，然其實
    際上並未從事「櫃位券」投資，卻佯以此投資計畫招攬包含
    原告在內之投資人投注資金，致原告陷於錯誤而於交付款項
    與被告，被告所為係犯銀行法第125條第1項後段之非法經營
    收受存款業務罪及刑法第339條第1項詐欺取財罪，原告因被
    告之上開犯罪行為，受有損害金額為2,652,500元等情，已
    如前述。從而，原告主張被告係故意不法侵害其權利，且違
    反保護他人之法律，致生損害於原告，其得依民法第184條
    第1項前段、第184條第2項規定，請求被告賠償2,652,500元
    等語，自屬有據，應予准許。
  ㈢末按給付無確定期限者，債務人於債權人得請求給付時，經
    其催告而未為給付，自受催告時起，負遲延責任。其經債權
    人起訴而送達訴狀，或依督促程序送達支付命令，或為其他
    相類之行為者，與催告有同一之效力。遲延之債務，以支付
    金錢為標的者，債權人得請求依法定利率計算之遲延利息。
    應付利息之債務，其利率未經約定，亦無法律可據者，週年
    利率為百分之5，民法第229條第2項、第233條第1項前段及
    第203條定有明文。查本件原告對於被告之侵權行為損害賠
    償請求權，屬於給付未有確定期限之金錢債權，而原告提出
    之刑事附帶民事訴訟起訴狀繕本，係於109年3月30日寄存送
    達於被告之戶籍地，有送達證書在卷可查（見附民卷第7頁
    ）。則原告請求被告給付2,652,500元，及自刑事附帶民事
    訴訟起訴狀繕本送達被告之翌日即109年4月10日起至清償日
    止，按週年利率5％計算之法定遲延利息，於法有據，應予准
    許。
五、綜上所述，原告依民法第184條第1項前段、第2項之規定，
    請求被告給付2,652,500元，及自109年4月10日起至清償日
    止，按週年利率5％計算之利息，為有理由，應予准許。
六、原告陳明願供擔保，聲請宣告假執行，核無不合，爰酌定相
    當擔保金額准許之。 
七、訴訟費用負擔之依據：民事訴訟法第78條。　　
中    華    民    國   110    年    11     月    5    日
                  民事第二庭    法  官　余玟慧 
以上正本係照原本作成
如不服本判決，應於送達後20日內，向本院提出上訴狀並表明上
訴理由（須附繕本）。如委任律師提起上訴者，應一併繳納上訴
審裁判費。　　
中　　華　　民　　國　　110 　年　　11　　月　　10　　日
                                書記官  于子寧
附表（即系爭刑事判決附表二編號72）　　
投資人 招攬人 投資時間 投資金額/ 交款方式 約定紅利 已領回本利/ 損失金額 原告 被告 106年1月間起 5,010,000元/匯至被告台新銀行嘉義分行帳戶 每期可領得投資金額5%不等紅利 2,357,500/ 2,652,500元